【裁判字號】    97,簡上,555
【裁判日期】    971031
【裁判案由】    詐欺
【裁判全文】
臺灣桃園地方法院刑事判決             97年度簡上字第555號
上  訴  人
即  被  告  丙○○
上列被告因詐欺案件，經本院以97年度壢簡字第1304號，中華民
國97年5 月30日第一審判決（檢察官聲請簡易處刑案號：97年度
偵字第4863、5279號）後，上訴人提起上訴，本院管轄之第二審
地方法院合議庭判決如下︰
    主  文
上訴駁回。
    事  實
一、被告丙○○可預見將銀行帳戶提供予姓名年籍不詳之人使用
    ，可能幫助不詳之犯罪集團從事財產犯罪行為，作為取得財
    物或財產上之利益之管道，竟基於縱使該人將其帳戶用以從
    事詐欺取財之財產犯罪行為，亦不違反其本意之幫助犯意，
    於民國96年11月底至96年12月初（聲請簡易判決處刑書誤載
    為96年12月31日）間某日，在臺灣地區將其之前向兆豐國際
    商業銀行中壢分行（下稱兆豐銀行）所申請之帳號00000000
    000 號（係94年12月5 日所申請開立）帳戶金融卡及密碼，
    提供予不詳姓名年籍之成年人使用，藉以幫助該不詳真實姓
    名年籍成年人所屬詐欺集團成員從事財產犯罪之犯行。嗣該
    犯罪集團成員意圖為自己不法之所有，而基於詐欺取財之犯
    意，先後為下列犯行：
  (一)犯罪集團成員於96年12月28日晚上8 時30分許，在不詳地點
    持不詳門號撥打電話予甲○○，佯稱甲○○之前購物簽單誤
    簽為分期付款，要拿金融卡去金融機構自動櫃員機查帳，致
    甲○○陷於錯誤，依指示操作自動櫃員機，而匯款新台幣（
    下同）10,607元至丙○○所有之上開兆豐銀行帳戶內。犯罪
    集團成員於黃德駕匯款後，隨即以丙○○所交付之上開兆豐
    銀行金融卡，將甲○○所匯款項提領。嗣甲○○查覺受騙，
    報警循線偵悉上情。
  (二)另犯罪集團成員於96年12月28日晚上8 時59分許，在不詳地
    點持不詳門號撥打電話予戊○○，佯稱戊○○之前在雅虎網
    路購物，網路付款資料誤登錄為分期付款，要拿金融卡去金
    融機構自動櫃員機操作更正，致戊○○陷於錯誤，依指示操
    作自動櫃員機，而匯款29,983元至丙○○所有之上開兆豐銀
    行帳戶內。犯罪集團成員於黃德駕匯款後，隨即以丙○○所
    交付之上開兆豐銀行金融卡，將戊○○所匯款項提領。嗣戊○○查覺受騙，報警處理而為警循線查悉上情。
二、案經桃園縣政府警察局中壢分局報請臺灣桃園地方法院檢察
    署檢察官偵查後聲請以簡易判決處刑。
    理  由
一、按被告以外之人於審判外之言詞或書面陳述，除法律有規定
    者外，不得作為證據。被告以外之人於審判外之陳述，雖不
    符前4 條之規定，而經當事人於審判程序同意作為證據，法
    院審酌該言詞陳述或書面陳述作成時之情況，認為適當者，
    亦得為證據；當事人、代理人或辯護人於法院調查證據時，
    知有第159 條第1 項不得為證據之情形，而未於言詞辯論終
    結前聲明異議者，視為有前項之同意。刑事訴訟法第159 條
    第1 項、第159 條之5 就此定有明文。查卷附被害人甲○○
    、戊○○於警詢中之指述及卷附兆豐國際商業銀行97年1 月
    7 日（97）兆銀壢字第017 號函送被告丙○○申請之帳號00
    000000000 號帳戶之開戶基本資料及交易明細表、被害人甲○○匯款之台北富邦商業銀行存摺影本，及被害人戊○○之
    郵局自動櫃員機匯款交易明細表、雲林縣警察局斗六分局公
    正派出所報案受理刑事案件報案三聯單、受理人頭帳戶犯罪
    案件通報單、內政部警政署反詐騙案件紀錄表、被告之郵局
    帳戶及兆豐銀行帳戶存摺影本等證據，性質上雖為被告以外
    之人於審判外之陳述，依據前開規定，屬於傳聞證據，惟本
    案當事人對於上開證據之證據能力，於準備程序中均不爭執
    ，迄本案言詞辯論終結前，亦未就證據能力問題為爭執，揆
    諸上開規定，上揭證據均得採為本案證據。
二、訊據被告矢口否認有何幫助詐欺犯行，辯稱：其未將兆豐銀
    行帳戶金融卡（帳號：00000000000 號）交付他人使用，伊
    於96年11月間某日將兆豐銀行金融卡與車號TP2-863 號機車
    行車執照、健保卡等物放在皮包內，其於當日將機車停放在
    桃園縣平鎮市○○路育達商職附近之商店門前時，將皮包置
    放機車置物箱內，詎於同日晚上發現機車置物箱遭人撬開，
    其內所放置之皮包連同兆豐銀行金融卡、機車行車執照、健
    保卡等物一併失竊，因該兆豐銀行金融卡平日未使用，帳戶
    內無存款，故未報案，也未向銀行申請掛失止付，僅於97年
    6 、7 月間申請補發機車行車執照及健保卡云云。經查：
  (一)被害人甲○○、戊○○分別於前開時地接獲詐騙集團電話，
    因而陷於錯誤前往自動櫃員機操作匯款至被告上開兆豐國際
    商業銀行帳戶，除據被害人甲○○、戊○○於警詢時指訴綦
    詳外，並有兆豐國際商業銀行97年1 月7 日（97）兆銀壢字
    第017 號函送被告丙○○帳號00000000000 號帳戶之開戶基
    本資料及交易明細表、被害人甲○○匯款之台北富邦商業銀
    行存摺影本，及被害人戊○○之郵局自動櫃員機匯款交易明
    細表、雲林縣警察局斗六分局公正派出所報案受理刑事案件
    報案三聯單、受理人頭帳戶犯罪案件通報單、內政部警政署
    反詐騙案件紀錄表等附卷可稽。是以，被害人甲○○、戊○○遭詐騙後匯款之事實，可堪認定
  (二)被告雖稱其於健保卡、機車行車執照遭竊後，有於97年6 、
    7 月間申請補發云云，惟經本院向中央健康保險局北區分局
    查詢結果，該局覆以：被告曾於93年5 月26日、94年9 月8
    日2 次重新換發健保IC卡，等語在卷，此有該局97年9 月4
    日鑑保桃承二字第0970056203號函在卷可參，另經本院向交
    通部公路總局新竹監理所中壢監理站調得被告所有之車號TP
    2-863 號輕型機車異動歷史查詢單及過戶暨異動登記書等資
    料核閱結果，僅可查知被告有於本案發生前之94年8 月12日
    補發行車執照及於95年6 月12日定期換照之記錄，別無其他
    申請補發行車執照紀錄乙節，此有該監理站97年8 月29日竹
    監壢字第0970018379號函暨所附資料在卷可佐，而被告又自
    承其未向警方報案上開物品遭竊等語在卷，由此足徵被告上
    開所辯情詞，核與事實不符，要屬事後飾卸之詞，不足採信
    。
  (三)此外，本院依被告聲請傳喚證人乙○○、丁○○到庭作證後
    ，雖證人乙○○具結證稱：伊與被告是同學，96年11月間某
    日晚上放學時，伊與被告、丁○○一起走到桃園縣中壢市○○路育達商職附近之摩奇地飲料店門口之機車停放處，伊走
    在被告後方，伊聽到被告說東西不見了，伊才過去看，發現
    被告的機車置物箱蓋仍蓋上但未扣緊，後來聽被告表示放在
    置物箱內的皮包不見了，皮包內的健保卡、金融卡不見了，
    但伊不知是哪一家銀行的金融卡不見，伊有叫被告去報案，
    但被告說要趕去上班，被偷的不是那麼重要，就沒去報案等
    語，及證人丁○○具結證稱：伊與被告是同學，96年11月間
    某日晚上放學時，伊與被告、乙○○摩奇地飲料店門口之機
    車停放處，被告先走到她的機車旁，伊聽到被告說機車置物
    箱被撬開，伊走過去看，被告說金融卡不見了，伊沒有想到
    要叫被告去報案，但被告說她未使用該金融卡，後來就不了
    了之等語在卷，惟觀諸上開證人2 人之證述可知，其等並未
    親見竊賊偷竊被告放置在機車置物箱內物品之情形，又非與
    被告同時發現機車置物箱遭撬開竊走其內物品之人，而係事
    後聽聞被告提及皮包、健保卡、金融卡不見，顯見其等對於
    被告事實上究竟遭竊物品有哪些、何家銀行金融卡遭竊等情
    ，均無從知曉，是以，縱上開證人2 人可證明被告於96年11
    月間某日晚上發現停放在上開摩奇地飲料店門口之機車置物
    箱有遭人撬開情形無訛，仍無從證明被告確有於該次遭人竊
    走上開兆豐銀行金融卡及密碼等物甚明，加以被告所言與兆
    豐銀行金融卡同時遭竊之健保卡、機車行車執照等物，經本
    院調查結果，均無任何因失竊、遺失而申請補發之紀錄存在
    ，難認被告就此部分之供述為實，業如前述。是以，上開證
    人2 人所為證述，亦無從作為對被告有利之認定依據。
  (四)觀諸被告上開兆豐國際商業銀行帳戶之往來明細，被害人甲○○、戊○○於遭詐騙後即匯款入被告所有之上開銀行帳戶
    ，即遭人提領一空，是上開帳戶之提匯款情形顯非一般存款
    帳戶之交易常態，被告雖矢口否認曾將上開帳戶金融卡交予
    任何人，然上開詐欺集團成員領取贓款之方式係經自動櫃員
    機提領，如被告未曾主動提供其金融卡及密碼予該詐欺集團
    ，該集團又如何得以利用被告之金融卡提領贓款，被告甚且
    在警詢時可明白說出提款卡密碼，且陳明並未將提款卡密碼
    寫在卡片上等語，而其密碼為7 個數字，與其身分證、生日
    等資料皆不相符，若非其告知，外人何以得知該密碼，而得
    提領帳戶內金錢。再者，該金融卡被告已長期間未使用，何
    以隨身攜帶於身上，而致遺失，而現在正使用之郵局提款卡
    ，則未因隨身攜帶而遺失，顯與常理不符，另被告於上開兆
    豐銀行金融卡遺失後，並未報警處理，亦未向該銀行掛失上
    開帳戶，已據被告供陳在卷。參以詐騙集團為確保其取得之
    不法利益，其所利用供被害人匯款之存摺帳戶，必係可牢固
    掌控之金融帳戶，而無庸擔心該帳戶遭人掛失或驟然變更密
    碼，是詐騙集團幾無利用他人不小心遺失帳戶而甘冒帳戶所
    有人掛失止付致無法提領金錢風險之理，可見被告所辯該金
    融卡係事後不明原因遺失乙節，顯與事實不符，被告所稱乃
    事後飾卸推諉之詞，不足採信。
  (五)按任何人均可辦理金融帳戶存摺、金融卡使用，如無正當理
    由，實無借用他人存摺、金融卡使用之理，而金融存摺、金
    融卡及密碼亦事關個人財產權益之保障，其專有性甚高，除
    非本人或與本人親密關係者，難認有何理由可自由流通使用
    該存摺、金融卡及密碼，一般人均有妥為保管及防止他人任
    意使用之認識，縱特殊情況偶需交付他人使用，亦必深入瞭
    解用途及合理性，始予提供，且該等專有物品如落入不明人
    士手中，而未加以闡明正常用途，極易被利用為與財產有關
    之犯罪工具，而有犯罪意圖者，非有正當理由，竟徵求他人
    提供帳戶，客觀上可預見其目的，係供為某筆資金之存入，
    後再行領出之用，且該筆資金之存入及提領過程係有意隱瞞
    其流程及行為人身分曝光之用意，一般人本於一般認知能力
    均易於瞭解，報章媒體復一再披露詐騙集團為規避查緝，故
    使用他人帳戶以遂行詐欺之不法犯罪態樣，被告為一智慮健
    全之人，對此自難諉為不知，且被告任意交付帳戶金融卡及
    密碼等物予他人，該人既有使用帳戶之需，竟不思自行申辦
    ，反大費周章收集他人帳戶使用，顯與一般交易常情相悖，
    則其用途實屬可疑，足證被告應可預見金融帳戶提款卡、密
    碼等物提供他人使用，將幫助他人實施財產犯罪，竟仍將其
    上開銀行帳戶金融卡及密碼交付該來路不明之人，是縱無證
    據證明被告明知該人之犯罪態樣係以該帳戶供詐欺取財之用
    ，惟其顯具縱有人以其金融帳戶實施詐欺取財犯罪亦不違背
    其本意之幫助意思至明。
  (六)綜上所述，被告上開所辯，不足採信。是本案事證明確，被
    告犯行堪予認定，應依法論科。
三、查被告丙○○基於幫助詐欺取財之犯意，提供金融機構帳戶
    之金融卡及密碼予不詳姓名年籍之成年人使用，供該人所屬
    詐欺集團成員用以對他人施用詐術，使被害人甲○○、戊○○陷於錯誤分別匯款至被告所提供之上開兆豐銀行帳戶內，
    旋遭轉帳至他處。是核被告所為，係犯刑法第30條第1 項、
    第339 條第1 項詐欺取財罪之幫助犯。該不詳姓名年籍成年
    人及其所屬詐欺集團成員為詐欺取財罪之正犯。原審認被告
    犯行明確，除依刑法第55條規定就被告以一行為觸犯數幫助
    詐欺取財罪名，而論以想像競合犯外，及依刑法第30條第2
    項規定減輕其刑外，並審酌被告素行、犯罪行為導致犯罪追
    查不易，形成查緝死角，本案被害人有2 人，對社會治安之
    危害非輕，及犯後態度等一切情狀，引用刑事訴訟法第449
    條第1 項前段、第3 項，刑法第30條第1 項前段、第2 項、
    第339 條第1 項、第55條、第41條第1 項前段，刑法施行法
    第1 條之1 第1 項、第2 項前段，量處被告拘役50日，並依
    刑法第41條第1 項前段規定諭知易科罰金之折算標準，且認
    被告交付予不詳姓名年籍成年人及其所屬詐欺集團成員使用
    之上開帳戶金融卡均未扣案，因無從判別現是否猶存在，且
    未扣案，為免將來執行發生困難，爰不另為沒收之諭知，經
    核認事用法，並無違誤，量刑亦屬妥當，應予維持。至原審
    事實欄認定被告亦有交付兆豐銀行存摺予他人之行為乙節，
    因被告於本院審理中提出上開兆豐銀行存摺1 本為證，是以
    足認被告所領有之兆豐銀行帳戶存摺並未交付他人使用，原
    審就此部分應係誤認，惟無礙於被告所涉犯行之認定及量刑
    ，僅由本院逕予更正即可，附此敘明。
四、上訴人即被告猶以：其所領有之兆豐銀行帳戶金融卡係遭人
    竊取，並非其交付他人使用，本案被害人恐係因為被告所有
    之上開兆豐銀行金融卡遭人竊走後，經詐騙集團以技術得知
    卡片中之密碼或有門路從不肖之銀行行員手中得知客戶之私
    密資料，因而得知金融卡密碼，以上情況均不無可能，檢察
    官起訴及原審之判決，接僅憑臆測，而未提及有任何積極證
    據證明金融卡之密碼是被告所提供，又無任何證據佐證被告
    與詐騙集團間有犯意聯絡，遽然斷罪，顯然違反刑事訴訟法
    之無罪推定原則云云置辯，認原審判決判決有誤，因而提起
    本件上訴，並無理由，應予駁回。
據上論斷，應依刑事訴訟法第455 條之1 第3 項、第368 條，判
決如主文。
本案經檢察官陳國安到庭執行職務。
中    華    民    國    97    年    10    月    31    日
                  刑事第九庭  審判長法  官  吳為平
                                    法  官  林玉蕙
                                    法  官  胡芷瑜
以上正本證明與原本無異。
不得上訴。
                                    書記官  張懿昀
中    華    民    國    97    年    10    月    31    日


司法院資訊處製作；財團法人民間司法改革基金會備份。
